【裁判字號】    97,訴,499
【裁判日期】    980218
【裁判案由】    強盜
【裁判全文】
臺灣花蓮地方法院刑事判決               97年度訴字第499號
公  訴  人  臺灣花蓮地方法院檢察署檢察官
被      告  丙○○
選任辯護人  阮慶文律師
上列被告因強盜案件，經檢察官提起公訴（97年度偵字第4065號
），本院判決如下：
    主  文
丙○○犯強盜罪而有刑法第三百二十一條第一項第一、二、三、
四款之情形，處有期徒刑柒年肆月，扣案之伸縮警棍壹支沒收。
；又共同犯非法由自動付款設備取財罪，處有期徒刑肆月。應執
行有期徒刑柒年陸月，扣案之伸縮警棍壹支沒收。
    事  實
一、丙○○前因竊盜及詐欺等案件，由臺灣桃園地方法院分別以
    92年簡字第198號及94年壢簡字第1732號判決判處有期徒刑2
    年、3月（減刑為有期徒刑1月又15日）確定，經定應執行刑
    為2年1月又15日，於民國95年7月16日送監執行，於97年2月
    5 日因縮短刑期假釋出監，在假釋期間，竟仍不知悔改，於
    97年7月14日20 時許，與戴興進（由臺灣花蓮地方法院檢察
    署檢察官通緝偵辦中）搭乘火車至花蓮車站，與黃利彰（由
    臺灣花蓮地方法院檢察署檢察官通緝偵辦中）會合後，於同
    年7月15日凌晨5時30分許，由黃利彰騎乘機車搭載丙○○與
    戴興進，至花蓮縣吉安鄉○○○街85號，共同基於意圖為自
    己不法所有之犯意聯絡，由黃利彰與戴興進手持黃利彰備妥
    之客觀上對人之生命、身體具有危險性之伸縮警棍1 支，翻
    越圍牆進入上開房屋之車庫，復開啟車庫窗戶，使丙○○得
    以進入。3 人進入上址後，分別戴上黃利彰事前準備好之手
    套，並將絲襪套在頭上，在車庫內之車牌號碼U8-5558 號車
    輛內，取得大門鑰匙而開啟大門，隨即至二樓，戴興進先持
    上開伸縮警棍強行押住甲○，由黃利彰取出其事先備妥之膠
    帶綑綁甲○之眼睛、嘴巴及手腳，並由丙○○將甲○身上之
    現金新臺幣（下同）5,022 元取走。印尼籍看護IMAS因聽見
    聲響，至二樓房間察看，亦遭黃利彰及戴興進以同法綑綁。
    嗣甲○之女乙○○亦因聽聞聲響而至二樓，戴興進則將乙○
    ○強行押至另一房間內，黃利彰以膠帶矇住乙○○眼睛、嘴
    巴及手腳後，戴興進即以警棍毆打乙○○之肋骨處致使乙○
    ○不能抗拒，並由丙○○在房內看守乙○○，戴興進與黃利
    彰則四處搜尋財物，強盜乙○○所有現金2,800 元、身份證
    、健保卡、花蓮第二信用合作社（下稱花蓮二信）、郵局之
    金融卡各1張、仁里家政班之存摺1 本、金項鍊1條、金戒指
    5個（重量約1兩3錢）、行動電話1支（門號0000000000號）
    、華碩牌筆記型電腦、DVD光碟機各1台及甲○之花蓮二信印
    章1 枚。黃利彰、戴興進與丙○○復共同意圖為自己不法之
    所有，基於以不正方法由自動付款設備取得他人之物之犯意
    聯絡，由戴興進以「密碼不要亂報，我會叫人去領，要是領
    不到錢，我就殺了你全家人」等語，脅迫乙○○告知花蓮二
    信提款卡密碼，並由黃利彰前往花蓮縣吉安鄉○○路○ 段花
    蓮監理站前花蓮第一信用合作社設置之自動提款機，於同日
    上午6時48 分許，插入乙○○前開花蓮二信金融卡，未經授
    權，接續五次輸入密碼，使自動櫃員機之識別系統誤認黃利
    彰係乙○○本人或授權之人之不正方法，依黃利彰操作，共
    釋出現金10萬元。黃利彰及戴興進再至1 樓，於破壞屋內之
    監視錄影設備後（毀損部分未具告訴），由黃利彰駕駛上開
    車牌號碼U8-5558 號自用小客車搭載丙○○離去現場，戴興
    進騎乘機車離開。丙○○分得3萬5,022元及金戒指1 個後，
    即返回桃園縣龍潭鄉○○路187巷111號住處。嗣於97年8月6
    日11時40分許，經警在桃園縣龍潭鄉○○路187巷111號住處
    ，持檢察官拘票拘提丙○○，並查扣伸縮警棍1支、現金500
    元、當票1 張、犯案時所穿著之綠色長袖上衣、牛仔褲及白
    色運動鞋。
二、案經花蓮縣警察局吉安分局報請臺灣花蓮地方法院檢察署檢
    察官偵查起訴。
    理  由
一、訊據被告丙○○對於上開犯罪事實均坦承不諱，核與證人甲
    ○、IMAS及乙○○於警詢之證述相符（證人甲○等人於警詢
    之陳述，經檢察官、被告、辯護人於本院審理時同意將該等
    證據資料列為證據調查，本院審酌上開證據資料作成時之情
    況，並無強暴、脅迫、利誘、詐欺或其他不正方法等不適當
    之情形，爰依刑事訴訟法第159條之5第1 項規定，認均具有
    證據能力），並有扣案伸縮警棍1支、當票1張、被告犯案時
    所穿著之綠色長袖上衣、牛仔褲、白色運動鞋及現金500 元
    附卷可稽，足認被告任意性自白與事實相符，本件事證明確
    ，被告犯行堪以認定，應依法論科。
二、論罪科刑之依據：
（一）按攜帶兇器竊盜罪，係以行為人攜帶兇器竊盜為其加重條
      件，此所謂兇器，其種類並無限制，凡客觀上足對人之生
      命、身體、安全構成威脅，具有危險性之兇器均屬之，且
      祇須行竊時攜帶此種具有危險性之兇器為已足，並不以攜
      帶之初有行兇之意圖為必要（最高法院30上字第1240號、
      79年臺上字第5253號判例意旨可資參照）。經查，扣案之
      伸縮警棍1 支質地堅硬，客觀上足對人之生命、身體、安
      全造成危害，自屬兇器無疑；又被告與共犯戴興進、黃利
      彰於強盜證人甲○、乙○○等人財物時，分別將證人甲○
      、乙○○強行拉進房間內，以膠帶矇住其雙眼、嘴巴及手
      腳，且於該段期間，戴興進復以伸縮警棍制止證人乙○○
      ，致使證人乙○○無抵抗能力，而達到至使不能抗拒之程
      度，由共犯戴興進及黃利彰動手強取證人甲○及乙○○之
      財物，核屬強盜之強暴行為無誤。又犯強盜罪，於實施強
      暴行為之過程中，如別無傷害之故意，而致被害人受有傷
      害，乃施強暴之當然結果，不另論傷害罪，是證人甲○、
      乙○○所受之傷害，並無證據證明係被告另行起意而為傷
      害之行為所致，應認係被告強盜之強暴行為所致，故不另
      負傷害罪責，附此敘明。又強盜罪以強暴、脅迫等方法，
      致使不能抗拒為構成要件之一，當然含有妨害被害人自由
      之性質，故犯強盜罪而有妨害被害人之自由時，是否另論
      以妨害自由罪名，應就行為人之全部犯罪行為實施過程加
      以觀察，倘妨害自由行為時，強盜行為尚未著手實施，可
      依其情形認為妨害自由、強盜犯罪間具有方法結果之牽連
      關係；若強盜犯行業已著手實施，始可認為強暴、脅迫等
      非法方法剝奪被害人行動自由行為包括在強盜行為之內，
      而不另行成立刑法第302條第1項之剝奪他人行動自由罪（
      最高法院91年度臺上字第803 號判決要旨參照），查本件
      被告係本於為自己不法所有之強盜犯意，強將證人甲○等
      人予以拘禁及取走財物，是於被告拘禁被害人時，已可認
      為著手實行強暴、脅迫行為以使被害人屈從渠等之意志，
      故雖被告及共犯戴興進、黃利彰將證人甲○等人拘禁於住
      處之行為亦妨害證人甲○等人之自由，惟此部分行為應認
      係被告強盜犯罪之著手行為，依前開說明，不另論以剝奪
      人之行動自由罪，而僅應論以加重強盜罪即足，檢察官認
      為被告一行為觸犯剝奪他人行動自由罪與加重強盜罪，為
      想像競合犯，容有誤會，併此敘明。至被告與戴興進、黃
      利彰對被害人等人強盜過程中，戴興進告知被害人乙○○
      「密碼不要亂報，我會叫人去領，要是領不到錢，我就殺
      了你全家人」等語，應包括於強盜犯行實施中脅迫行為之
      同一意念之中，為其部分行為，不另論以刑法第305 條之
      恐嚇危害安全罪。另刑法第339條之2第1 項之以不正方法
      由自動付款設備取得他人之物罪，其所謂「不正方法」，
      係泛指一切不正當之方法而言，並不以施用詐術為限，例
      如以強暴、脅迫、詐欺、竊盜或侵占等方式取得他人之提
      款卡及密碼，再冒充本人由自動提款設備取得他人之物，
      或以偽造他人之提款卡由自動付款設備取得他人之物等等
      ，均屬之，亦有最高法院94年度臺上字第7041號、第4023
      號判決意旨可資參照。查共犯黃利彰持證人乙○○前開花
      蓮二信金融卡領取款項時，乃先因強盜而取得該金融卡，
      復強迫證人乙○○告以密碼為何，前往上開自動櫃員機，
      冒充為證人乙○○本人，而取得現金10萬元，自屬以不正
      方法由自動付款設備取得他人之物行為無疑。
（二）是核被告所為，係犯刑法第330條第1項而有刑法第321 條
      第1項第1款夜間侵入住宅、第2款踰越牆垣、第3款攜帶兇
      器、第4款結夥3人情形之加重強盜罪及第339條之2第1 項
      以不正方法由自動付款設備取得他人之物罪。被告與共犯
      戴興進、黃利彰三人就上開加重強盜及以不正方法由自動
      付款設備取得他人之物犯行間，有犯意聯絡及行為分擔，
      均為共同正犯。被告與共犯戴興進、黃利彰以一強盜行為
      ，侵害證人甲○與證人乙○○之財產法益，係一行為而觸
      犯數罪名，為想像競合犯，依刑法第55條之規定，應論以
      一加重強盜罪。被告與共犯戴興進、黃利彰於97年7 月15
      日上午6時48 分許，分次以不正方法由自動付款設備取得
      現金2萬元共計5次，合計取得證人乙○○之10萬元行為，
      係於密切接近之時地為之，侵害同一法益，各行為之獨立
      性極為薄弱，且係出於同一犯意為之，依一般社會觀念，
      各舉動難以強行分開，應視為數個舉動之接續實施，合為
      包括之一行為予以評價，為接續犯。被告所犯加重強盜罪
      與以不正方法由自動付款設備取得他人之物罪，犯意各別
      ，行為互殊，則應予分論併罰。
三、爰審酌被告年輕力壯，於假釋期間不思悔改，努力工作謀生
    ，竟為本次嚴重敗壞社會治安之犯行，更造成被害人等人身
    心極大之恐懼，所受財產損害甚鉅，惡性重大，惟犯後已坦
    承犯行，並供出同案共犯，態度良好，且伸縮警棍、手套及
    膠帶等犯罪工具亦非被告所準備，又其強盜所分得之金戒指
    1只及500元贓物，已由被害人乙○○領回，有贓物認領保管
    單1 紙附於警卷可參等一切情狀，分別量處如主文所示之刑
    ，並定應執行之刑，以示懲儆。辯護人雖主張被告所為本件
    強盜犯行有顯可憫恕之情狀，應依刑法第59條規定酌量減輕
    其刑，惟查：被告雖自白犯行，然觀之被告與共犯2 人下手
    強盜之時間係凌晨，所強取財物之對象又係年近九旬之老人
    及中年婦人，並已備妥伸縮警棍等犯罪工具，顯見事前即有
    對證人甲○等人有強盜取財之計畫等犯罪情節，本件犯罪之
    情狀並無「顯可憫恕」，認科以最低度刑仍嫌過重之情事，
    自不符合刑法第59條之規定，爰不依該條規定酌量減輕其刑
    ，附此敘明。至檢察官雖就被告具體求刑有期徒刑9 年，惟
    本院認以量處如主文所示之刑為適當，檢察官之求刑，核屬
    過重，併此敘明。按刑法第38條第3 項係規定「犯人」所有
    供犯罪所用之物，得宣告沒收，並非規定屬「被告」所有之
    物，始得宣告沒收，而共同正犯於意思聯絡範圍內，組成一
    共犯團體，團體中之任何成員均為「犯人」，供犯罪所用之
    物，只要屬於「犯人」所有，均得宣告沒收，不以必屬於本
    件被告所有者為限（最高法院92年度臺上字第787 號判決意
    旨參照）。是扣案之伸縮警棍1 支雖係共犯黃利彰所有之物
    ，業據被告供承在卷，然屬被告與共犯黃利彰、戴興進3 人
    共犯案本件犯罪所用之物，是依上開說明，均應依刑法第38
    條第1項第2款之規定宣告沒收。另扣案之綠色長袖上衣、牛
    仔褲各1件及白色運動鞋1雙，均係屬一般日常穿著衣物，尚
    難認前開物品係供被告犯本件強盜所用之物，均不另就此為
    沒收之諭知。至於被告犯案所用之手套、絲襪及膠帶，均未
    扣案，並無積極證據證明其現仍存在而尚未滅失，為免將來
    執行困難，爰不予宣告沒收，併此敘明。
據上論斷，應依刑事訴訟法第299條第1項前段，刑法第28條、第
330條第1項、第339條之2、第51條第5款、第38條第1項第2 款，
刑法施行法第1條之1，判決如主文。
本案經檢察官吳文正到庭執行職務。
中    華    民    國    98    年    2     月    18    日
                  刑事第一庭    審判長  張健河
                                法  官  蕭一弘
                                法  官  魏俊明
以上正本證明與原本無異。
如不服本判決應於收受送達後10日內向本院提出上訴書狀，並應
敘述具體理由。其未敘述上訴理由者，應於上訴期間屆滿後20日
內向本院補提理由書 (均須按他造當事人之人數附繕本)「 切勿
逕送上級法院」。告訴人或被害人如對於本判決不服者，應具備
理由請求檢察官上訴，其上訴期間之計算係以檢察官收受判決正
本之日期為準。
中    華    民    國    98    年    2     月    19    日
                                書記官
附錄本判決論罪之法律條文：
中華民國刑法第330條：
犯強盜罪而有第321條第1項各款情形之一者，處7 年以上有期徒
刑。
前項之未遂犯罰之。
中華民國刑法第321條第1項：
犯竊盜罪而有左列情形之一者，處6月以上、5年以下有期徒刑：
一、於夜間侵入住宅或有人居住之建築物、船艦或隱匿其內而犯
    之者。
二、毀越門扇、牆垣或其他安全設備而犯之者。
三、攜帶兇器而犯之者。
四、結夥三人以上而犯之者。
五、乘火災、水災或其他災害之際而犯之者。
六、在車站或埠頭而犯之者。
中華民國刑法第339條之2第1項：
意圖為自己或第三人不法之所有，以不正方法由自動付款設備取
得他人之物者，處三年以下有期徒刑、拘役或一萬元以下罰金。


司法院資訊處製作；財團法人民間司法改革基金會備份。
